【裁判字號】    88,上訴,1531
【裁判日期】    890126
【裁判案由】    殺人未遂等
【裁判全文】
臺灣高等法院刑事判決                          八十八年度上訴字第一五三一號
    上  訴  人
    即  被  告  己○○
    選任辯護人  陳錦川
右上訴人，因殺人未遂等案件，不服臺灣桃園地方法院，八十七年度訴字第六七四號
，中華民國八十八年三月二十二日第一審判決（起訴案號：臺灣桃園地方法院檢察署
八十七年度偵字第四九二０號）提起上訴，本院判決如左：
    主      文
上訴駁回。
    事      實
一、己○○曾因販賣運輸毒品等案件，經本院以七十九年度上訴字第四五一三號合計
    判處有期徒刑十二年十月確定，現仍在假釋期間，詎猶不知悔改，於民國八十七
    年三月十三日下午六時三十分許，因不滿丙○○將ＬＲ─七二六Ｏ號自用小客車
    停放在桃園縣龍潭鄉○○路六四一巷三弄九號其租住處門口，竟基於毀損之故意
    ，以腳猛踢該小客車，致該小客車引擎蓋連同右前葉子板、右前側門門板凹陷，
    而損壞該車之車身鈑金二處，足以生損害於丙○○。丙○○之胞兄丁○○見狀欲
  出面阻止，己○○竟基於傷害之故意，於當（十三）日下午六時四十分許，在上
    址持其所有鐵棍一支，朝丁○○頭部及手肘等處毆打，致丁○○受有頭部外傷、
    頸部挫傷、右肘右前臂挫傷及擦傷等傷害。嗣於同（十三）日晚上九時五十分許
    ，丙○○之夫甲○○得知上情後，隨即前往己○○住處理論，詎己○○竟惱羞成
    怒，基於殺人犯意，由家中廚房內取出二把菜刀朝甲○○身體猛砍，甲○○見狀
    乃迅閃躲並即轉身往中正路六四一巷三弄弄口方向逃跑，己○○旋持上開二把菜
    刀自後追砍，約追逐五、六十公尺，甲○○因不慎跌一跤，己○○見機不可失，
    立即持刀朝甲○○背部猛砍一刀，造成甲○○背部深度裂傷達肌肉層約25x5x4公
    分、左肩胛骨線形裂開約一公分乘零點二公分乘零點二公分，其後因甲○○之二
    哥、三哥持鋤頭出面制止，甲○○則乘機逃入丙○○位於中正路六四一巷三弄六
    號住處始倖免於難。
二、案經丙○○、丁○○、甲○○訴由桃園縣警察局平鎮分局報請臺灣桃園地方法院
    檢察署檢察官偵查起訴。
    理      由
一、訊據上訴人即被告己○○除坦承毀損丙○○之小客車車身致其鈑金凹陷及毆打丁○○外，矢口否認有何殺人犯行，辯稱：伊剛搬去不久，並未開伙，家裡並無菜
    刀，遑論追殺甲○○云云。辯護人則以八十七年三月十三日晚上九時許，被告被
    警察以傷害罪嫌帶往分駐所制作筆錄，再去平鎮警察局測試酒精濃度，再折回龍
    潭分駐所，被告回到家已經是晚上十一時，此期間被告根本不在家，焉能在二十
    一時五十分與甲○○發生衝突。被害人甲○○之傷，疑係他人所為而嫁禍於被告
    等語為被告辯護。
二、經查被告右揭毀損、傷害犯行，迭據被害人丙○○、丁○○於警訊及原審偵審中
    指訴明確，而關於殺人未遂部分，亦據被害人甲○○於警訊供稱「（於何時何地
    發生﹖）八十七年三月十三日二十一時五十分在桃園縣龍潭鄉○○路六四一巷三
    弄口」「．．．我就到己○○之租屋處叫他出來理論他為何這樣做，於是他就返
    身回家拿了兩把菜刀出來，左右各一把，要砍我腳部沒砍到，於是我就往中正路
    六四一巷三弄口跑去，他就追我，到了巷口就被己○○自後砍傷。」（偵卷第十
    六頁反面），於偵查中供陳「己○○持菜刀砍我的背部，砍完之後又持菜刀一直
    追我，一直追我五、六十公尺，我曾摔一跤，他砍我背部一刀，因為我二哥、三
    哥情急之下，拿鋤頭出來，後來我們回房子，他還將菜刀丟過來。」（偵卷第二
    十五頁），於原審審理中供稱：「．．．我要叫彭同我去警局作筆錄，彭一出來
    二話不說，我當時站在貨車上，彭一出來即帶二把菜刀，往我腳站立處砍，我便
    急跳下車，想拿東西防衛，但因彭緊追在後我無法拿東西防衛，我約跑了十多公
    尺，在辛○○家右前方跌倒被砍了一刀，我被砍後我大約跑了五、六十公尺。我
    們便跑入屋內將鐵門關上，彭便將菜刀丟在鐵門上。」（原審卷第四十五頁）、
    「．．．我是被彭追到砍到才跌倒的，我被砍後有向前爬行約五公尺。被告續追
    ，我有翻身要用腳踢他作防衛。被告往後一閃我趁機往前跑，被告一路追我直至
    我跳進六號門為止，被告之刀即砍在門上。」（原審卷第五九頁）等情綦詳，核
    與目擊證人辛○○原審審理時結證：「．．．我又聽見外面有吵架聲，於是外出
    察看，看見甲○○站在被告貨車上，叫被告出來，被告一出來，右手上即拿著一
    把菜刀追殺甲○○，甲○○即逃跑，跑了約五十公尺左右跌倒，即被彭砍傷背部
    一刀。甲○○跌倒被砍後，彭仍然要繼續砍李，李以腳欲踢彭，彭即閃躲，李趁
    機爬起往丁○○家跑，彭此時仍繼續持刀追殺李，為丁○○及張善寬所阻止。」
    （原審卷第二十三頁正、反面），證人張善寬於原審審理時結證：「．．．我只
    有看到彭追殺李的部分，均如證人辛○○所述」。（原審卷第二十四頁），證人
    隴澤雄於原審審理時結證：「．．．晚上九、十點左右，因李之太太車被踢，李
    找彭理論，彭出來時即拿兩把刀追砍李，李有跌倒，彭由後砍李砍了一下，後來
    我即進入房子，事後之事我不知。」（原審卷第六十六頁）等情相符，足見被告
    確有手持雙刀追殺甲○○，且在其背部砍上一刀。
三、按殺人與傷害之區別，應以有無殺意為斷，即在加害人下手加害時有無死亡之預
    見，被害人受傷處所是否致命部位，及傷痕之多寡，輕重如何，雖不能為判定之
    絕對標準，然厥為供認定有無殺意之參考（參見最高法院十八年上字第一三○九
    號、十九年上字第七一九號判例）。查菜刀質重銳利，而肩胛骨與頸部等人體重
    要部位極為接近，而被告以菜刀砍此人體重要部位足以致人於死之情，依一般經
    驗法則判斷，自應為被告所能預見。本件被告不惟持刀一路追砍告訴人甲○○，
    其距離達五、六十公尺之遙，且乘甲○○跌倒在地之際，揮刀向其身體砍殺，使
    甲○○因而受有背部深度裂傷達肌肉層約25x5x4公分、左肩胛骨線形裂開約1x 0
    .2x0.2公分等傷害，有診斷證明書一紙在卷可證；其後甲○○以腳抵抗，並趁被
    告向後閃避之際，起身再度逃跑，被告猶持刀追砍業已受傷流血不止之甲○○，
    迄見甲○○躲入中正路六四一巷三弄六號屋內後，仍不罷休，而以所持菜刀擲向
    該屋大門，並在門上造成凹痕，此亦有照片一張存卷可按。以告訴人甲○○所受
    傷害之程度判斷，足見被告於行兇之際，其用力之猛，參以上述被告一路追殺告
    訴人甲○○，及丟擲菜刀於門上等情節，益徵被告有殺人之犯意甚明，被告上開
    所辯並未持刀殺人乙節，顯係事後圖卸刑責之詞，不足採信。被告雖於原審另辯
    稱伊案發前有飲酒云云，然被告於案發後立即經警員對之進行血液中酒精濃度檢
    測，其檢測值僅為零點一五ＭＧ／Ｌ，有被告酒精測試紀錄一紙附卷可稽，顯見
    被告尚未因飲酒至醉，其意識極為清醒，要難因其於案發前曾飲酒而解免本件罪
    責。
四、至證人即警員庚○○及證人辛○○固曾供陳被告砍殺甲○○之時間為當晚九時許
    ，惟被害人甲○○已指陳為當晚九時五十分許，證人隴澤雄則指晚上九、十點左
    右均如前述外，本院復傳訊證人即當晚與庚○○一同前往現場處理之警員乙○○
    結證當晚是九點四十五分許，巡邏回來交班準備到另線巡邏，因本件狀況不明，
    庚○○要求陪其一同前往等語（本院八十八年十二月二十四日訊問筆錄），證人
    即打電話報案之鄰居戊○○結證當晚看過八點到九點之間的連續劇後約過好一些
    時間，有人跑進伊宅要伊趕快報案云云（本院八十八年十二月十日訊問筆錄），
    準此研判本件被告砍殺甲○○之時間，依被害人甲○○之指述為當晚九時五十分
    許，尚屬可信。本院再向敏盛綜合醫院調取甲○○急診病歷亦載明就診時間為八
    十七年三月十三日二十二時十五分到達醫院，有該院急診病歷附本院卷可憑，再
    參酌被害人甲○○所供其被砍後在現場約等十分鐘救護車才到，而現場到醫院亦
    有五分鐘車程等情觀之（本院八十八年八月六日訊問筆錄），被害人甲○○指被
    砍時間為晚上九時五十分，自屬信而有徵。雖被告又以八十七年三月十三日晚被
    警察自家中帶到分駐所有制作筆錄，隨後再帶往分局做酒精測試云云為辯，惟證
    人即警員庚○○則證陳因有好幾人說被告持刀砍人，但被告否認，伊也只想全盤
    了解一下，所以未對其制作筆錄，但在分駐所內有對其作酒精測試等語（本院八
    十八年六月二十五日訊問筆錄），再核對酒精測試機關之圓戳（偵卷第六頁），
    確屬龍潭分駐所無訛，益見被告於此所辯係屬杜撰，藉此混淆事實而已。再證人
    張善寬、丁○○及被害人甲○○均明確指陳被告當時手持二把菜刀（原審卷第二
    十四頁），而證人即警員於本院亦證陳在被告房洗手上見有二把菜刀疊放等
    情（本院八十八年十二月二十四日訊問筆錄），被告所辯伊宅無開伙未使用菜刀
    云云，即非可採，其持雙刀追砍甲○○，堪予認定。至證人辛○○雖於原審供稱
    見被告手持一把菜刀追殺甲○○，隨後則又補述因光線關係，只看到路燈反射的
    那把刀，至於另一把則沒注意到云云（原審卷第二十三、二十四頁），依其所供
    ，似不否認被告持二把刀，僅因光線故才僅見一把，併為敘明。此外，並有車損
    照片二張、估價單一張、現場照片五張、己○○租住處內部圖一張、照片四張、
    丁○○診斷證明書一紙在卷足憑，本件事證明確，被告犯行洵堪認定。
五、核被告所為，係犯刑法第二百七十七條第一項之傷害罪、同法第二百七十一條第
    二項、第一項之殺人未遂罪及同法第三百五十四條之毀損罪。被告所犯上開三罪
    ，犯意各別，行為互殊，應予分論併罰。次查被告已著手於殺人行為之實行而未
    遂，爰依刑法第二十六條前段之規定減輕其刑。
六、原審以被告罪證明確，本同上見解，適用刑法第二百七十一條第二項、第一項、
    第二百七十七條第一項、第三百五十四條、第二十六條前段、第五十一條第五款
    、罰金罰鍰提高標準條例第一條前段，併審酌被告素行不良，此有被告全國前案
    記錄表及台灣桃園地方法院檢察署刑案資料查註紀錄表可稽，而於假釋期間僅因
    細故即再犯本案之罪，並審酌被告犯罪手段、犯罪時所受之刺激、未與被害人達
    成和解並賠償損害、所生危害甚巨及犯罪後之態度等一切情狀，就殺人未遂，處
    有期徒刑柒年，傷害人之身體，處有期徒刑肆月，損壞他人之汽車車體鈑金，處
    有期徒刑肆月，並定執行有期徒刑柒年陸月。至被告所持用以毆傷告訴人丁○○
    之鐵棍一支及用以砍殺告訴人甲○○之菜刀二把，均未扣案，且就菜刀部分亦查
    無證據證明係屬被告所有，又非屬必須沒收之物，故不宣告沒收，併此敘明。其
    認事用法，均無不合，被告上訴意旨猶執陳詞指摘原判決不當，為無理由，應予
    駁回。
據上論結，應依刑事訴訟法第三百六十八條，判決如主文。
本案經檢察官鄭富銘到庭執行職務。
中     華     民     國    八十九   年       一       月     二十六     日
                             臺灣高等法院刑事第廿五庭
                                 審判長法  官  許  國  宏
                                       法  官  袁  從  楨
                                       法  官  洪  光  燦
右正本證明與原本無異。
殺人未遂部分如不服本判決應於收受送達後十日內向本院提出上訴書狀，其未敘述上
訴之理由者並得於提起上訴後十日內向本院補提理由書（均須按他造當事人之人數附
繕本）。
其他不得上訴。
                                       書記官  張  永  富
中     華     民     國    八十九   年       一       月     二十八     日
附錄：本案論罪科刑法條全文
刑法第二百七十一條：
殺人者，處死刑、無期徒刑或十年以上有期徒刑。
前項之未遂犯罰之。
預備犯第一項之罪者，處二年以下有期徒刑。
刑法第三百五十四條：
毀棄、損壞前二條以外之他人之物或致令不堪用，足以生損害於公眾或他人者，處二
年以下有期徒刑、拘役或五百元以下罰金。


司法院資訊處製作；財團法人民間司法改革基金會備份。
